【裁判字號】    90,簡抗,8
【裁判日期】    900329
【裁判案由】    損害賠償
【裁判全文】
臺灣臺中地方法院民事裁定                              九十年度簡抗字第八號
    抗  告  人  乙○○
右抗告人因與相對人甲○○間請求損害賠償事件，對於中華民國九十年二月七日本院
台中簡易庭裁定（八十九年度中簡字第三四三五號），提起抗告，本院裁定如左：
    主      文
原裁定廢棄。
    理      由
一、抗告意旨略以：抗告人與相對人原有本案繫屬本院，並於民國（下同）八十九年
    十二月、九十年一月各進行一次言詞辯論，相對人並於第一次言詞辯期已向本院
    表示就同一事件之支付命令異議情事，嗣抗告人於九十年二月一日收到本院九十
    年度中簡字第二九三號民事裁定並通知五日內補繳裁判費，抗告人因顧及本案已
    繫屬本院，再重複繳裁判費亦無必要，故未前往繳交，詎料抗告人在二月八日收
    到本案駁回裁定，致使抗告人兩邊均落空，喪失訴訟權益。本院引用民事訴訟法
    第二百五十三條駁回抗告人之訴，抗告人自始對中簡字第二九三號未繳裁判費應
    無就已起訴事件於訴訟繫屬中更行起訴之適用，且訴訟進行中若本院事先闡明，
    抗告人既可撤回本案，另補繳他案之裁判費，亦不致喪失訴訟權益，故而，本院
    台中簡易庭裁定駁回本件抗告之訴，於法不合，請予廢棄原裁定續行言詞辯論等
    語。
二、按當事人不得就已起訴之事件，於訴訟繫屬中更行起訴，而當事人違背此規定而
    起訴者，法院應認為其訴為不合法以裁定駁回之，民事訴訟法第二百五十三條、
    第二百四十九條第一項第七款規定可資參照。再者，不合法之起訴，雖生訴訟繫
    屬之效力，惟該不合法之起訴，如經駁回其訴之裁定確定後，則其訴訟繫屬消滅
    。故如前後兩訴繫屬中，而前訴因不合法遭法院裁定駁回其訴，致使前訴訴訟繫
    屬消滅，後訴之違法障礙即行除去，後訴即成為合法之訴訟，而不受禁止重訴之
    限制，自不得再以當事人就已起訴之事件，於訴訟繫屬中更行起訴為由，而以裁
    定駁回其訴。
三、經查，本件抗告人前於八十九年十一月十日就同一事件，對相對人甲○○向本院
    聲請發支付命令，相對人收受支命令後於法定期間內聲明異議，依民事訴訟法第
    五百十九條第一項規定以聲請發支付命令時視為起訴（下稱前訴），惟抗告人復
    於八十九年十一月十六日就同一事件再向本院提起民事訴訟（下稱後訴），就同
    一事件抗告人與相對人間有前後二訴訟繫屬本院等情，有本院九十年度中簡字第
    二三九號民事卷及原審卷全卷可稽；惟在前訴事件繫屬時，抗告人並未繳納裁判
    費，經本院台中簡易庭定期命其補正，抗告人未補正，嗣經本院台中簡易庭於九
    十年二月二十六日以九十年度中簡字第二九三號民事裁定，以起訴不合法為原因
    ，裁定駁回抗告人之訴，此項裁定於九十年三月十三日送達抗告人，而抗告人逾
    期未提出抗告而告確定，訴訟繫屬消滅等情，有電話紀錄一件在卷可參，並經本
    院調閱本院九十年度中簡字第二九三號給付會款事件全卷核對無誤，揆諸前開說
    明，後訴之不合法情形，已因前訴因不合法遭本院駁回，而使其訴訟繫屬消滅，
    致使違法之障礙除去，後訴即成為合法之訴訟，而不再受禁止重訴之限制。故而
    ，本件抗告人就同一事件所提之後訴在前訴因不合法遭裁定駁回確定，訴訟繫屬
    消滅後，成為合法之訴訟，自不得再以抗告人之訴違反民事訴訟法第二百五十三
    條之規定為由，而以裁定駁回其訴。本件原裁定以抗告人後訴之起訴違反民事訴
    訟法第二百五十三條之規定為由，以裁定駁回後訴，固非無見，惟原裁定未及審
    酌前訴因起訴不合法遭裁定駁回其訴確定致使前訴訴訟繫屬消滅等事實，以前開
    理由駁回抗告人之訴，容有未洽，難以維持，抗告意旨指摘原裁定不當，求予廢
    棄，非無理由，應將原裁定廢棄。
四、依民事訴訟法第四百三十六條之一第三項、第四百九十二條第二項裁定如主文。
中      華      民      國    九十      年      三      月    二十九    日
~B臺灣臺中地方法院民事第四庭
~B    審判長  法  官  王  銘
~B            法  官  周靜秀
~B            法  官  李國增
右為正本係照原本作成。
對於本裁定抗告須於裁定送達後十日內向本院提出抗告狀。
中      華      民      國    九十      年      三      月    二十九    日
~B            書記官


司法院資訊處製作；財團法人民間司法改革基金會備份。
